臺灣雲林地方法院民事判決
110年度訴字第369號
原      告  陳育萱  
訴訟代理人  張禎云律師
被      告  林振祐即林盈賢

上列當事人間請求返還借款事件，本院於民國110年12月6日言詞
辯論終結，判決如下：
    主  文
被告應給付原告新台幣壹佰萬元，及自民國一一○年八月三十一
日起至清償日止，按年息百分之五計算之利息。
訴訟費用由被告負擔。
    事實及理由
壹、程序方面：
一、按訴狀送達後，原告不得將原訴變更或追加，但擴張或減縮
    應受判決事項之聲明者，不在此限，民事訴訟法第255條第1
    項第3款定有明文。原告起訴時原請求被告應給付原告新臺
    幣（下同）100萬元，及自支付命令送達翌日起至清償日止
    ，按年息百分之五計算之利息。嗣於民國110年12月6日當庭
    變更訴之聲明，請求被告應給付原告100萬元，及自110年8
    月31日起至清償日止，按年息百分之五計算之利息，核屬聲
    明之減縮，揆諸上開規定，於法並無不合，應予准許。
二、被告經本院通知，未於言詞辯論期日到場，核無民事訴訟法
    第386條各款所列情形，爰依原告聲請，由其一造辯論而為
    判決。
貳、實體方面：
一、原告主張：兩造原為夫妻關係，因被告在外積欠大量債務，
    無力清償，除向原告借款外，更要求原告代償被告所積欠之
    債務，為此，被告於109年11月14日與原告簽訂金錢消費借
    貸契約書，約定被告向原告借款100萬元，嗣經原告多次向
    被告催討，被告均置之不理。原告不得已於110年4月1日以
    存證信函定一個月以上之期限催告被告應於110年5月15日清
    償，詎被告迄今仍拒不清償，爰以支付命令之送達作為請求
    還款之意思表示，並依消費借貸之法律關係，請求被告給付
    如聲明所示之金額等語。
    並聲明：如主文所示。
二、被告則以：伊確實有與原告簽立金錢消費借貸契約書，但已
    經清償至少50萬元，都是以現金清償，在原告經營的檳榔攤
    交付現金，沒有現金提領記錄，因為伊沒有存款習慣。嗣後
    改稱：伊沒有向原告借款100萬元，當初是因為買一輛車AWF
    -7196號自小客車登記在原告名下，由原告辦理車輛貸款，
    原先貸款100萬元，後來增貸35萬元，原告要求保障，所以
    才會簽金錢消費借貸契約書，同時也簽發面額100萬元之本
    票給原告，後來原告把車子賣掉了，原告的車貸都是被告繳
    納的，並提出車貸公司簡訊資料、原告與被告間之簡訊資料
    、ATM轉帳交易明細等資料為證等語，資為抗辯。
    並聲明：原告之訴駁回，訴訟費用由原告負擔。
三、兩造不爭執之事實：
    被告於109年11月14日與原告簽訂金錢消費借貸契約書，約
    定被告向原告借款100萬元，不計利息，亦未約定清償日期
    。
四、得心證之理由：
    本件之爭點在於㈠被告是否有向原告借款100萬元？㈡系爭借
    款是否已經被告清償？清償之數額為何？
  ㈠原告主張被告於109年11月14日向原告借款100萬元，並由被
    告簽立金錢消費借貸契約書1紙為證，兩造就借款並未約定
    還款期限等情，業據原告提出金錢消費借貸契約書1紙為證
    ，惟為被告所否認，並以：伊沒有向原告借款100萬元，當
    初是因為買車（AWF-7196號自小客車）登記在原告名下，車
    子有辦貸款，原先貸款110萬元，後來增貸35萬元，總貸款
    金額135萬元，所以才會簽訂金錢消費借貸契約書等語置辯
    。經查，車號000-0000號自小客車於107年5月28日登記為原
    告所有，嗣於110年5月27日移轉登記為訴外人林莉欣所有，
    有交通部公路總局嘉義區監理所雲林監理站函覆汽車車主歷
    史查詢資料在卷可佐。而車號000-0000號自小客車於107年5
    月24日經原告與訴外人合迪股份有限公司簽訂債權讓與同意
    書，約定辦理100萬元之分期付款，自107年5月30日起至112
    年5月30日止，按月給付合迪股份有限公司20,800元；嗣後
    原告於108年5月8日再與訴外人合迪股份有限公司簽訂債權
    讓與同意書，約定辦理125萬元之分期付款，自108年5月14
    日起至114年5月14日止，按月給付合迪股份有限公司22,000
    元，有債權讓與同意書2紙在卷可憑。之後，上開汽車分期
    付款經原告於110年5月4日以942,202元清償完畢，有合迪股
    份有限公司所出具之陳報狀及清償明細在卷可考。綜上，車
    號000-0000號自小客車之分期付款係分別於107年5月及108
    年5月間辦理，與本件金錢消費借貸契約書成立之時間即109
    年11月14日顯然不同，期間差異長達一年有餘，甚至兩年有
    餘，由此可證被告辯稱：金錢消費借貸契約書是因為買車登
    記在原告名下，為辦理貸款才簽訂云云，顯與事實不符，不
    足採信。
　㈡觀之原告提出之金錢消費借貸契約書，其上載明：「貸與人
    以下簡稱甲方，借用人林盈賢以下簡稱乙方，茲因乙方需新
    臺幣1,000,000元整，經雙方同意訂立本借貸契約條件如下
    ：第一條：於民國109年11月14日將金錢新臺幣1,000,000元
    整，無償借予乙方，而乙方願依本約借用之。第二條：甲方
    於本契約成立同時，將前條金錢如數交付乙方親收點訖。第
    三條：本借貸金錢約定利息，為不計利息……。中華民國109
    年11月14日」等語，有金錢消費借貸契約書1 紙在卷可稽。
    按金錢借貸契約，固屬要物契約，應由貸與人就交付金錢之
    事實負舉證之責，但若貸與人提出之借用證內，經載明所借
    款額，當日親收足訖無訛者，要應解為貸與人就要物性之具
    備，已盡舉證責任（最高法院69年度台上字第3546號判決意
    旨參照）。查上開原告提出之金錢消費借貸契約書上既已載
    明100 萬元已如數交付被告親手點訖，足徵被告於兩造借款
    契約書成立時，已親收上開金額無訛，是依前揭判決見解，
    應認原告就其交付借款款項之事實已盡其舉證責任。況被告
    於110年9月6日言詞辯論時已自承借據是其本人所親簽，借
    款金額是100萬元不爭執，借款已陸續清償等語，顯見被告
    對於有向原告借款100萬元之事實原來並不爭執（見本院110
    年9月6日言詞辯論筆錄），則被告嗣後否認有向原告借款10
    0萬元云云，洵無足取。準此，兩造因借貸意思表示一致，
    且有金錢之交付而成立消費借貸關係，應堪認定。
  ㈢次按，請求履行債務之訴，原告就其所主張債權發生原因之
    事實，固有舉證之責，若被告自認此項事實而主張該債權已
    因清償而消滅，則清償之事實，應由被告負舉證責任（最高
    法院28年渝上字第1920號判例意旨可資參照）。被告雖辯稱
    ：伊已經清償至少50萬元，都是以現金清償，在原告經營的
    檳榔攤交付現金等語，惟為原告所否認，經查，被告雖提出
    車貸公司之簡訊翻拍照片，然觀之簡訊之內容，僅係催繳車
    貸款項之通知及告知轉帳帳戶資料，尚無從認定被告確有清
    償車貸之事實。至被告另提出兩造間簡訊內容翻拍照片，然
    由簡訊內容觀之，無非係催討金額款項之對話及記帳單據，
    亦無從認定被告有清償系爭借款之事實。又被告另提出ATM
    轉帳交易明細，被告自承是訴外人李宗勝匯款給原告之交易
    明細，則亦無從認定係被告因清償系爭借款所為匯款。此外
    ，被告就其確有提出現金清償系爭借款之事實，並未能舉證
    以實其說，則被告辯稱：其向原告借款部分至少已經清償50
    萬元云云，自難遽信屬實。
  ㈣按消費借貸之借用人應於約定期限內，返還與借用物種類、
    品質、數量相同之物；未定返還期限者，借用人得隨時返還
    ，貸與人亦得定一個月以上之相當期限，催告返還，民法第
    478條定有明文；次按，給付無確定期限者，債務人於債權
    人得請求給付時，經其催告而未為給付，自受催告時起，負
    遲延責任，其經債權人起訴而送達訴狀者，與催告有同一之
    效力；遲延之債務，以支付金錢為標的者，債權人得請求依
    法定利率計算之遲延利息；應付利息之債務，其利率未經約
    定，亦無法律可據者，週年利率為百分之五，民法第229條
    第2項、第233條第1項前段、第203條亦有明文規定。本件借
    款並未約定清償期限，而原告係以支付命令之送達為催告請
    求返還借款之意思表示，而被告係於110年7月30日收受支付
    命令，有本院送達證書1紙在卷可稽，則依上開說明，被告
    自受催告時即支付命令送達時起一個月後始負遲延責任，準
    此，原告請求被告自110年8月31日起給付法定遲延利息，於
    法尚無不合，應予准許。
  ㈤從而，原告依消費借貸之法律關係，請求被告給付原告100萬
    元，及自110年8月31日起至清償日止，按年息百分之五計算
    之利息，為有理由，應予准許。
五、訴訟費用負擔之依據：民事訴訟法第78條。 
中　　華　　民　　國　　110 　年　　12　　月　　20　　日
                  民事第二庭    法  官  冷明珍

以上正本係照原本作成。
如對本判決上訴，須於判決送達後20日內向本院提出上訴狀。如
委任律師提起上訴者，應一併繳納上訴審裁判費。
中　　華　　民　　國　　110 　年　　12　　月　　20　　日
                                書記官　陳姵君